臺灣桃園地方法院刑事判決　　　　　　　94年度易字第1147號
公　訴　人　臺灣桃園地方法院檢察署檢察官
被　　　告　甲○○
上列被告因贓物案件，經檢察官聲請簡易判決處刑（93年度偵字
第17705 號），本院認有刑事訴訟法第451 條之1 第4 項但書情
形，不得以簡易判決處刑，改依通常程序判決如下：
    主  文
甲○○無罪。
    理  由
一、公訴意旨略以：被告甲○○明知案外人胡文福（經檢察官通
    緝中）於民國（下同）93年9 月10日下午3 時27分許，至其
    所經營位於桃園縣觀音鄉保障村8 鄰草漯64之4 號之資源回
    收場兜售之鋼筋1 批（淨重5470公斤，以下稱系爭鋼筋）為
    來路不明之贓物（該批鋼筋為榮金營造工程股份有限公司【
    以下稱榮金公司】所有，於93年9 月10日下午2 時許，在桃
    園縣蘆竹鄉○○村○○路603 號高鐵工地橋下道路工程橋墩
    編號PNL20 與PNL2 1間遭竊），竟以新臺幣（下同）3 萬5
    千5 百55元之價格予以收購，嗣為警據報循線查獲，並扣得
    前開失竊鋼筋，因認被告涉有刑法第349 條第2 項之故買贓
    物罪嫌。
二、按犯罪事實應依證據認定之，無證據不得認定犯罪事實；不
    能證明被告犯罪者，應諭知無罪之判決，刑事訴訟法第154
    條第2 項、第301 條第1 項分別定有明文。又認定不利於被
    告之事實，須依積極證據，茍積極證據不足為不利於被告事
    實之認定時，即應為有利於被告之認定，更不必有何有利之
    證據；且刑事訴訟法上所謂認定犯罪事實之積極證據，係指
    適合於被告犯罪事實之認定之積極證據而言，雖不以直接證
    據為限，間接證據亦包括在內，然而無論直接或間接證據，
    其為訴訟上之證明，須於通常一般之人均不致有所懷疑，而
    得確信其為真實之程度者，始得據為有罪之認定，倘其證明
    尚未達到此一程度，而有合理之懷疑存在時，自不能以推測
    或擬制之方法，以為有罪裁判之基礎，最高法院著有30年上
    字第816 號、29年上字第3105號、76年台上字第4986號等判
    例可資參照。
三、公訴人認被告涉有上開罪嫌，無非以(1)系爭鋼筋確遭人於上
    開時、地偷竊等情，有證人即任職榮金公司工地主任梁協卿
    及該公司板模工博正平證述屬實；(2)被告為從事廢鐵等資源
    回收之業者，惟於收購系爭鋼筋時竟未詢問貨物來源，復未
    留存出賣人姓名、車號及收款人年籍資料，其交易情形與常
    情不合；(3)系爭鋼筋捆束完好且無扭曲變形，被告以每公斤
    6.5 公之低價買進後，竟以每公斤7.6883元之高價轉售予東
    和鋼鐵企業有限公司苗栗公司（以下稱東和公司苗栗分公司
    ），足認被告確有故買贓物之認識，作為其主要之論據。訊
    據被告固不否認有於上開時、地購買系爭鋼筋，惟堅決否認
    有何故買贓物之犯行，辯稱：系爭鋼筋只有7 米，是屬於要
    送進鋼鐵廠融化之廢鐵，所以當時以目視，看不出是可以再
    利用之贓物；且本件載系爭鋼鐵來賣的有3 個人，一個是貨
    主、一個是司機、另一個是司機的太太，又在白天來賣，所
    駕駛的車輛也有正常的車牌，從外觀來看不像是賣贓物的，
    而伊亦以一般合理市價收購此等物品，主觀上對於是否他人
    遭竊之物並無認識等語。
四、經查：
  (一)被告、檢察官同意本案所有證人審判外陳述，均得為證據，
    在此先行說明。
  (二)本件系爭鋼筋係於93年9 月10日下午2 時許，在桃園省蘆竹
    鄉○○村○○路603 號高鐵工地橋下道路工程橋墩編號PNL2
    0 與PNL2 1間，經案外人即上開工地師父胡文福指示證人湯
    志祥將系爭鋼筋吊上車牌號碼MW-873號大貨車後，即載往被
    告所經營之資源回收場變賣等情，業經證人即榮金公司工地
    主任梁協卿於警詢中證述明確（偵查卷第19頁），並有贓物
    領據1 紙在卷可按，是系爭鋼筋確遭案外人胡文福竊取，應
    可認定。
  (三)又案外人胡文福指示證人湯志祥將系爭鋼筋吊上上開大貨車
    後，案外人胡文福即與證人湯志祥、吳佩郁（湯志祥之女友
    ）一起乘坐該大貨車，指示證人湯志祥開往被告所經營之資
    源回收場進行變賣，到了回收場後，就由證人湯志祥開車去
    過磅，案外人胡文福即與回收場內之工作人員進行買賣洽談
    等情，業經證人湯志祥、吳佩郁於警詢、偵訊中陳述明確（
    偵查卷第10頁附93年9 月13日警詢筆錄、第43頁之93年11月
    26日偵訊筆錄、第56頁之94年1 月25日偵訊筆錄）。核與被
    告於本院審理時陳稱：案外人胡文福於93年9 月10日下午3
    時27分許，搭乘車牌號碼MW-873號大貨車進場，言明銷售廢
    鐵，經過磅後即自行駛至廢鐵區卸貨，因伊不認識貨車司機
    及車上人員，即指示場內工作人員依交易客戶方式，記載其
    車號、公司名稱等語，均相符合。而依卷附被告所經營回收
    場之地磅記錄單顯示，其上確實載明車號MW-873、客戶博連
    貨運等語（偵查卷第61頁），是就當時交易情形觀察，被告
    顯然已依前來交易車輛之車牌號碼及所屬公司名稱加以詳細
    記載，即被告當時之交易作為與一般交易之情形並無二致，
    是被告辯稱伊係依照一般正常交易情形購買系爭鋼筋等語，
    尚非虛構。
  (四)再檢察官指稱被告以每公斤6.5 公之低價買進系爭鋼筋後，
    竟以每公斤7.6883元之高價轉售予東和公司苗栗分公司，足
    認被告確有故買贓物之認識云云。查被告係以每公斤6.5 元
    之價格買進系爭鋼筋，此有前揭卷附過磅記錄單記載明確。
    而被告嗣後欲將系爭鋼筋以每公斤7.6883元出賣給東和公司
    苗栗分公司等情，亦有買受人為東和公司苗栗分公司之統一
    發票1 紙在卷可稽（偵查卷第62頁）。然而依據卷附之「桃
    園縣廢棄物回收商業同業公會」所出具之93年9 月至10月廢
    棄物回收參考行情表記載，廢鐵之大盤回收單價為每公斤7
    元，中盤回收單價為每公斤6.2 元，則被告以每公斤6.5 元
    購買系爭鋼筋，顯與前揭同業之廢棄物回收價格相近，尚難
    認被告有何以低價買入系爭鋼筋之情事。再被告嗣後縱以每
    公斤7.6883元之價格出賣予東和公司苗栗分公司，亦僅每公
    斤廢鐵獲利1.1883元，則扣除僱工整理、裁剪、運輸等相關
    經營應支出費用，亦難認被告有何因此獲得顯不相當之高利
    。是就被告買進系爭鋼筋之價格及嗣後欲賣出之價格觀察，
    均與其同業經營資源回收場之一般情形相當，難認被告有何
    以顯不相當之低價買進系爭鋼筋後再高價賣出，以牟取暴利
    之情事。
  (五)據上，就被告購買系爭鋼筋之交易外觀情形、購進之價格及
    嗣後欲出售之價格等情事審酌，尚難認定被告之購買系爭鋼
    筋有何異於一般交易之情形，是縱使系爭鋼筋係遭人所竊取
    之贓物，惟經本院審查上開各情，亦難推斷被告於買進系爭
    鋼筋時其主觀上已明知所購進之鋼筋確屬贓物。
五、綜上所述，系爭鋼筋雖為遭人竊取之贓物，然被告對此等物
    品是否為贓物，於主觀上並無認識，仍與故買贓物罪之要件
    不合，不能以該罪論之。是公訴人指訴被告涉有故買贓物犯
    行乙節，經調查相關事證，綜合審認，尚難確信已達真實，
    而仍有合理性懷疑之存在，本院無從對公訴人所指被告涉犯
    之犯罪事實形成確信不疑之心證，依刑事訴訟法上之無罪推
    定原則，應認被告之上揭辯解尚堪採信。此外，復查無其他
    積極證據足以證明被告確有公訴人所指之犯行，不能證明被
    告犯罪，自應依法為被告無罪之諭知。
六、本件係檢察官聲請以簡易判決處刑之案件，因有刑事訴訟法
    第451 條之1 第4 項但書第3 款情形，適用通常程序審判，
    併予敘明。
據上論斷，應依刑事訴訟法第452 條、第301 條第1 項，判決如
主文。
中　　華　　民　　國　　94　　年　　10　　月　　17　　日
                  刑事第七庭  審判長法  官  孫惠琳
                                    法  官  林惠霞
                                    法　官　劉為丕
如不服本判決，應於送達後10日內，向本院提出上訴狀。
                                    書記官  方秀貞
中　　華　　民　　國　　94　　年　　10　　月　　17　　日
